臺灣高等法院刑事判決
111年度上訴字第2320號
上  訴  人  臺灣新北地方檢察署檢察官
被      告  呂政陽
選任辯護人  劉大正律師
上列上訴人因被告偽證案件，不服臺灣新北地方法院110年度訴
字第1426號，中華民國111年4月20日第一審判決（起訴案號：臺
灣屏東地方檢察署110年度偵字第951號），提起上訴，本院判決
如下：
    主  文
上訴駁回。
    理  由
一、公訴意旨略以：被告呂政陽明知其於民國105年9月底，委託
    黃尹信清運之物，為火災後燒燬之塑膠廢料，竟仍基於偽證
    之犯意，於109年7月21日9時55分許，在臺灣高等法院高雄
    分院刑事第9法庭，即該院109年度上訴字第666號黃尹信違
    反廢棄物清理法案件（下稱前案，被告及黃尹信於該案第一
    審即臺灣屏東地方法院107年度訴字第475號、108年度訴字
    第474號案件〈下稱為前案第一審〉為共同被告）之審理程序
    中，經審判長諭知具結義務及偽證罪之處罰，具結後，就案
    情有重要關係之事項，虛偽證稱：我們公司的「仁德廠」發
    生火災後，我把公司內的塑膠廢料分類成兩堆，一堆是好的
    可以再出售的，一堆是被火燒燬的黑黑的一團，要進焚化爐
    ；黃尹信有來「仁德廠」看過，我請他載運好的塑膠那堆去
    「崁頂」，是沒有燒過的，不是廢棄物那堆；我跟檢察官到
    「崁頂」現場看時，真的沒有看過整堆被火燒過的塑膠云云
    ，足使法院生誤判之危險。因認被告涉犯刑法第168條之偽
    證罪嫌。
二、按犯罪事實應依證據認定之，無證據不得認定犯罪事實；不
    能證明被告犯罪者，應諭知無罪之判決，刑事訴訟法第154
    條第2項、第301條第1項前段分別定有明文。又刑法第168 
    條之偽證罪，係以證人於案情有重要關係之事項，故意為虛
    偽之陳述，作為構成要件之一。而所謂「虛偽之陳述」，必
    須行為人以明知不實之事項，故為虛偽之陳述，始為相當；
    質言之，必須行為人主觀上明知反於其所見所聞之事項，故
    意為不實之陳述而言。
三、公訴意旨認被告涉犯偽證罪嫌，主要係以：被告於前案109
    年7月21日審理時之證述、「崁頂」棄置現場勘驗照片為其
    論據。
四、被告固不否認有於前案作成上揭證言（見本院卷第47頁），
    核與109年7月21日審判筆錄及結文（見偵字第951號卷第29
    至43頁、第70頁）相符，然堅詞否認有何偽證犯行，辯稱：
    黃尹信他們到「仁德廠」載運時，我並未在場，因為「仁德
    廠」在發生火災後，已經沒有門禁，由他們自己去載；我於
    前案是根據我個人工作經驗作證，沒有偽證之故意等語。經
    查：
　㈠經詳細檢視卷附「崁頂」棄置現場勘驗照片（見偵字第951號
    卷72至78頁），可見現場堆放物品極多，且非全部均有火燒
    焦黑痕跡，而被告於本院審理時所指第72頁上方及第75頁下
    方照片中屬於其委託黃尹信清運至該處、具有回收價值之紅
    色、白色及藍色物品（見本院卷第85至86頁），外觀上亦未
    見火燒焦黑痕跡，參以黃尹信於前案106年1月11日警詢時亦
    稱：柏霖環保公司老闆（按指被告）於105年9月30日前幾日
    ，約我和方昭旺到「仁德廠」洽談，該處曾經發生火災，場
    內儲放一大堆「焚燒」、「未燃燒」的塑膠，被告告知我說
    位於屏東「崁頂」有一處塑膠回收廠要跟他回收等語（見訴
    字第1428號卷第86頁），則被告於前案109年7月21日審理時
    證稱其在「仁德廠」發生火災後，有將塑膠廢料分類成兩堆
    ，一堆是好的可以再出售的，一堆是被火燒燬的黑黑的一團
    ，其請黃尹信載去「崁頂」的，是好的那堆；其跟檢察官到
    「崁頂」現場看時，真的沒有看過整堆被火燒過的塑膠等語
    ，即非全然無稽。
　㈡被告於前案106年「1月12日」偵查時即稱：「仁德廠」於104
    年3月發生火災，105年申請要進「城西」、「永康」焚化爐
    處理前，有一個姓黃、綽號「牛奶」的朋友（按即黃琮勝）
    說要買我們的塑膠廢料，賣給他後，我還介紹黃尹信、林傳
    欽幫他載運，剩下的就進去焚化爐處理等語（見訴字第1428
    號卷第79至81頁），與其前案109年7月21日審理時就「仁德
    廠」火災後塑膠廢料處理經過之陳述（見偵字第951號卷第2
    9至32頁），尚無矛盾，可見被告並非於109年7月21日始證
    述黃琮勝向其收購塑膠廢料之事。至被告於前案第一審審理
    時固坦承犯罪，有該案第一審判決在卷可查（見偵字第951
    號卷第12至22頁）。然被告是否坦承犯罪，乃其權衡利弊得
    失後之決定，未必與犯情完全相合，尚難僅被告於前案第一
    審認罪與被告於前案109年7月21日審理時證述內容有所出入
    ，遽認後者之證述內容均屬虛偽。
　㈢黃尹信於前案106年1月11日警詢稱：我沒有去「崁頂」棄置
    現場，不知道司機載運何種物品去那邊等語（見訴字第1428
    號卷第86頁），而被告於本院審理時亦供稱：黃尹信他們到
    「仁德廠」載運時，我並未在場，因為「仁德廠」在發生火
    災後，已經沒有門禁，由他們自己去載等語（見本院卷第86
    頁），可見黃尹信之司機前往「仁德廠」載運時，被告及黃
    尹信均未在場。此外，卷內亦無任何證據足以證明黃尹信之
    司機從「仁德廠」載出之物品為何，尚難僅因「崁頂」棄置
    現場之部分堆放物品有火燒焦黑痕跡，遽認被告係「明知」
    其委託黃尹信清運者，「均為」火災後「燒燬」之塑膠廢料
    ，故意為公訴意旨所指之虛偽證述。
　㈣按買賣契約屬不要式契約，本不以簽定書面契約為必要，且
    被告縱未提出證據證明其辯解屬實，甚或其辯解為不可採，
    亦不能以此反證其被訴事實即屬存在，仍應依足以證明被告
    確有被訴犯罪事實之積極證據，憑為認定，方屬適法。被告
    固無法提出契約或其他文件，亦未說明黃琮勝背後的買家，
    然此與被告是否明知其委託黃尹信清運者，「均為」火災後
    「燒燬」之塑膠廢料，要屬二事，縱未提出證據證明其辯解
    屬實，仍難反證其被訴事實存在。至被告已於偵查中說明其
    係因黃琮勝要求「仁武廠」運出的塑膠廢料須先分類，才另
    支付報酬等情（見偵字第951號卷第90至91頁），核與常理
    尚無違背。另被告於偵查中固稱：現場這些東西我來看的話
    ，我不會接這個業務等語，然亦稱：我之所以這樣說，是因
    為好的塑膠很多，我會做價值高的塑膠；「仁德廠」火災後
    有很多事必須處理，才會拖了1年，現場這些塑膠有沒有人
    願意回收，則要看他們的回收品項等語（見偵字第951號卷
    第91至92頁），可見被告仍認委託黃尹信清運給黃琮勝的物
    品尚非毫無價值，核與其於前案109年7月21日審理時證稱其
    在「仁德廠」發生火災後，有將塑膠廢料分類成兩堆，請黃
    尹信載去「崁頂」的是好的那堆等語，亦無不符。從而，公
    訴意旨另謂：被告雖稱其係販賣可回收之廢塑膠給綽號「牛
    奶」之黃琮勝，但卻無法提出契約或其他文件，亦未說明黃
    琮勝背後的買家是誰，且其非但未向黃琮勝收取價金，還反
    過來支付酬勞予黃琮勝，可見被告委託黃尹信清運之物即為
    火災後不堪使用之廢塑膠。又被告於偵查中已自陳：如果是
    我，不會收品質這麼差的塑膠料等語，況如該等物品確具回
    收價值，何以在火災後經過1年仍未售出云云，均無採為不
    利被告認定之依據。
　㈤綜上所述，依公訴意旨所提出之證據方法，無法使本院確信被告具有偽證之犯意，而被告證詞縱為前案所不採信，仍難以此逕謂其係故意為不實之陳述，自難率以偽證罪相繩。被告犯罪既屬不能證明，揆諸前揭說明，應為無罪之諭知。　
五、原審同上認定，其認事用法，核無不合。檢察官上訴意旨雖
    謂：被告所證業經前案二審判決認為與客觀事證不符，而係
    迴護黃尹信之詞，且依「崁頂」棄置現場照片。可知現場只
    有廢棄物，並無被告所稱「好的可以再出售之物」，如該批
    物品確係「好的可以再出售」，何以放了1年都賣不掉？還
    要特別「花錢」請黃尹信載到「崁頂」云云。然依卷內事證
    ，尚不足以證明被告具有偽證之犯意，檢察官上訴意旨所指
    各節，係對原審證據取捨及心證裁量再事爭執，仍無從使本
    院形成被告有罪之心證，其上訴為無理由，應予駁回。
據上論斷，應依刑事訴訟法第368條，判決如主文。
本案經檢察官楊士逸提起公訴，檢察官張紜瑋到庭執行職務。
中　　華　　民　　國　　111 　年　　10　　月　　27　　日
              　　刑事第十四庭  審判長法　官  林孟宜
                                      法　官　潘怡華
                                      法　官　楊明佳
以上正本證明與原本無異。
檢察官如不服本判決，應於收受送達後20日內向本院提出上訴書
狀，惟須受刑事妥速審判法第9條限制。其未敘述上訴之理由者
，並得於提起上訴後20日內向本院補提理由書（均須按他造當事
人之人數附繕本）「切勿逕送上級法院」。
刑事妥速審判法第9條：
除前條情形外，第二審法院維持第一審所為無罪判決，提起上訴
之理由，以下列事項為限：
一、判決所適用之法令牴觸憲法。
二、判決違背司法院解釋。
三、判決違背判例。
刑事訴訟法第 377 條至第 379 條、第 393 條第 1 款規定，於
前項案件之審理，不適用之。
                                      書記官  尤朝松
中　　華　　民　　國　　111 　年　　10　　月　　27　　日